臺灣新北地方法院民事判決
111年度簡上字第117號
上  訴  人  阮日輝

被  上訴人  楊英楨
上列當事人間請求侵權行為損害賠償事件，上訴人對於中華民國
111 年1 月14日本院三重簡易庭110 年度重簡字第778 號第一審
判決提起上訴，經本院於111 年9 月21日言詞辯論終結，判決如
下：
    主  文
上訴駁回。
第二審訴訟費用由上訴人負擔。
    事實及理由
一、被上訴人起訴主張：上訴人於民國109 年12月25日21時5 分
    許，騎乘電動自行車，行經新北市○○區○○路00號時，本應注
    意車前狀況及保持人車之安全距離，竟疏未注意及此，撞擊
    於該路段同側靠邊徒步行走之被上訴人，致被上訴人跌倒在
    地而受有右側髖骨閉鎖性骨折、右側腓骨頭骨折、腰椎第四
    節壓迫性骨折、右側第8 肋骨骨折等傷害，並受有醫藥費、
    看護費及非財產上之損害計新臺幣（下同）258,531元，爰
    依侵權行為之法律關係提本件訴訟，聲明：被上訴人應給付
    上訴人258,531 元，及自起訴狀繕本送達翌日起至清償日止
    ，按年息5%計算之法定遲延利息等語。
二、上訴人主張略以：
　㈠原判決僅以函詢天主教輔仁大學醫院附設醫院（下稱輔大醫
    院）之結果，即認定被上訴人有施打骨穩注射劑之必要性，
    卻未另行函詢其他醫療單位，且輔大醫院之回函亦僅提及骨
    穩注射劑之「療效」，並未提及被上訴人是否有施打之必要
    ；再者，林口長庚醫院之回函僅提及「建議」被上訴人之接
    受看護期間約1 個月，無法確知被上訴人應接受專人看護之
    必要性及接受看護程度之高低、接受看護期間是否果然應達
    1 個月。此外，若果如原判決認定被上訴人以接受1 個月看
    護為宜，則其所受精神上痛苦是否仍得評價為「慰撫金10萬
    元」？評價是否過高？存有疑義。
　㈡原判決自始至終未見被上訴人於案發當時之步行狀態及行進
    間視線是否受阻？何以被上訴人未察見上訴人？被上訴人究
    係受上訴人「撞擊」，抑或係因「跌倒」而致體傷？原判決
    未見被上訴人提出事發時之影片或照片，亦未職權調查該等
    證據，徒憑被上訴人所提文件、紀錄、被上訴人說詞，遽認
    定本案事實，顯有疑義。
　㈢最後，上訴人為赴臺工作之越南籍藍領移工，年收入未達40
    萬元，原判決判命應賠償之數額，已佔其年收入約七成，難
    謂衡平，若將該賠償義務強加於上訴人身上，將使上訴人生
    活陷於困難、無以為繼，爰依法提起上訴，請准如上訴聲明
    ，銘感恩得等語。
三、原審為被上訴人一部勝訴、一部敗訴之判決，判命上訴人應
    給付被上訴人238,531 元及利息，並駁回被上訴人其餘之訴
    ，暨職權就被上訴人勝訴部分為假執行之宣告。上訴人不服
    提起上訴，聲明：原判決不利上訴人部分廢棄，廢棄部分駁
    回被上訴人第一審之訴。被上訴人則答辯聲明：上訴駁回。
四、本院得心證之理由：
　　被上訴人主張上訴人有前開侵權行為之事實，致其受有損害
    為由，依法請求賠償損害，上訴人則以原審未依職權調查證
    據，且評價應賠償之金額過高等情置辯，故本件之爭點為：
    原審據為認定之事實，及判命上訴人賠償238,531 元及利息
    ，是否合理？茲論述如下：
  ㈠被上訴人得請求上訴人就系爭車禍負賠償責任：
　⒈被上訴人主張上訴人於前開時、地，騎乘電動自行車，本應
    注意車前狀況及保持與人車之安全距離，竟疏未注意及此，
    致撞擊於該路段同側靠邊徒步行走之被上訴人，致被上訴人
    跌倒在地而受有右側髖骨閉鎖性骨折、右側腓骨頭骨折、腰
    椎第四節壓迫性骨折、右側第8肋骨骨折等傷害等事實，業
    據其提出診斷證明書、門診醫療費用收據、門診繳費證明、
    新北市政府警察局道路交通事故當事人登記聯單等為證（見
    原審卷第13頁至第19頁），並經原審依職權向新北市政府警
    察局蘆洲分局調取本件車禍資料核閱屬實，有道路交通事故
    現場圖、道路交通事故談話紀錄表、現場事故照片、道路交
    通事故調查報告表等附卷可稽（見原審卷第41頁至第57頁）
    。
　⒉按「汽車（依同規則第2條第1項第1款、第3條第6款第2目規
    定，含電動自行車）汽車行駛時，駕駛人應注意車前狀況及
    兩車並行之間隔，並隨時採取必要之安全措施，不得在道路
    上蛇行，或以其他危險方式駕車。」道路交通安全規則第93
    條第3項定有明文。次按當事人主張有利於己之事實者，就
    其事實有舉證之責任，民事訴訟法第277條前段亦有明定。
    查本件事故發生路段非劃設有行人專用騎樓之路段，而被上
    訴人已靠路邊行走，此有卷附新北市政府警察局蘆洲分局製
    作之道路交通事故現場圖及現場照片在卷可稽。而上訴人於
    事故後處理員警詢問時供稱：「當時我靠右側行駛，前方有
    一位行人面向我過來，看見行人我就就馬上煞車，但還是來
    不及就發生碰撞，車沒有倒，對方行人跌倒」等情，此亦有
    其道路交通事故談話紀錄表在卷可憑（見原審卷第48頁），
    顯見上訴人未加以注意並與之保持安全距離，以致撞擊被上
    訴人，並造成被上訴人倒地受傷，應負過失責任甚明，而縱
    使上訴人只是先碰到被上訴人的雨傘，上訴人跟著就跌倒受
    傷，亦係上訴人行所為造成，仍應有相當因果關係；是上訴
    人前開所辯，礙難足採。
  ㈡按不法侵害他人身體或健康者，對被害人因此減少或喪失之
    勞動能力或增加生活上之需要時，應負損害賠償責任；不法
    侵害他人之身體、健康、名譽、自由、信用、隱私、貞操、
    或不法侵害其他人格法益而情節重大者，被害人雖非財產上
    之損害，亦得請求賠償相當之金額，民法第193條第1項、第
    195條第1項分別定有明文。茲就上訴人各項請求金額得否准
    許，分述如下：
　⒈醫療費用、骨穩注射劑費用：　
　　被上訴人主張受傷就醫支出醫療費用340元及因受有腰椎第
    四節壓迫性骨折傷勢，需施打骨穩注射劑以治療回復，於輔
    大醫院施打5次，因而共支出費用78,191元等情，業據其提
    出診斷證明書、門診醫療費用收據、門診繳費證明等為證（
    見原審卷第85頁至93頁、第115頁至第129頁），上訴人於原
    審爭執被上訴人支出之施打骨穩注射劑之費用，無必要性，
    不是因為交通事故引起的等情，然原審就上訴人所受腰椎第
    四節壓迫性骨折之傷勢，是否需以打針（骨穩）方式始能治
    療回復？如是，其療程如何？需支出多少打針費用？等事項
    ，向輔大醫院查詢，醫院函覆：骨穩對腰椎第四節壓迫性骨
    折造成疼痛有很好療效並可促進骨折癒合，一般持續注射療
    程四個月，病患於110年3月1日至110年8月23日期間，共施
    打5次骨穩注射劑，總計支出78,191元等情，有該醫院110年
    11月1日校附醫事字第1100006887號函在卷可查（見原審卷
    第143頁），雖上訴人爭執前開回函僅並未提及建議使用骨
    穩，及被上訴人注射治療有時間中斷，且腰椎第四節壓迫性
    骨折亦可能是已存既有傷害等語，然被上訴人確於輔大醫院
    施打5次骨穩注射劑，且前開回函亦已說明骨穩對於骨折之
    療效及可促進骨折癒合，顯見被上訴人受傷後施打骨穩注射
    劑，有其必要，自非上訴人所稱輔大醫院並無建議使用骨穩
    之情形，而被上訴人施打骨穩之間距自應視個人回復況而定
    ，上訴人所主張均為主觀臆測並無足採，是被上訴人據以請
    求上訴人賠償醫療費用340元及骨穩注射劑費用78,191元，
    核屬有據。
　⒉看護費用部分：
　　被上訴人主張事發時年近70歲，因傷重生活無法自理，委請
    訴外人楊淑英全天看護，並支出看護費用，業據其提出楊淑
    英出具之看護證明書佐證（見原審卷第83頁），原審檢附病
    歷函就被上訴人所受傷勢之是否須他人專門看護及看護之期
    間多久等事項，函詢林口長庚紀念醫院，結果覆稱：依一般
    相同疾病之同一情形研判，建議接受看護期間約1個月，惟
    因個人病人之年紀、生活功能、具體病情等條件而有異，尚
    難一概而論等語，有該院110年7月26日長庚院林字第110055
    0594號函在卷可稽（見原審卷第107頁），本件事發時被上
    訴人年近70歲，且被上訴人所受傷勢非輕，治療期間亦非短
    暫，是以被上訴人主張受傷後達到無法自理生活而需專人看
    護之期間為3個月，尚稱合理，並參酌一般聘用看護行情，
    及被上訴人實際支出之看護費用為6萬元等情，足認被上訴
    人請求上訴人賠償看護費用6萬元，應屬有據，逾此部分，
    則非有據。至上訴人稱原審僅函詢林口長庚醫院，未函詢其
    他醫療單位，且回函僅有建議接受看護時間，無法確知接受
    專人照顧之必要性等語，然原審已得林口長庚醫院之函復，
    上訴人並未指出該函文內容有證明力過低之情形，故無另為
    函詢之必要，上訴人所辯亦難足採。
　⒊慰撫金部分：
　　按慰藉金之賠償須以人格權遭遇侵害，使精神上受有痛苦為
    必要，其核給之標準固與財產上損害之計算不同，然非不可
    斟酌雙方身分資力與加害程度，及其他各種情形核定相當之
    數額（最高法院51年度台上字第223號判決要旨參照）。本
    件被上訴人因上訴人之過失傷害行為，致身體受有上述傷害
    ，足認身心受有相當程度之痛苦，則被上訴人請求上訴人賠
    償慰撫金，洵屬有據。本院審酌被上訴人為高中畢業，目前
    已退休，109年度所得總額約89,659元，名下無不動產，有
    汽車一部及事業投資數筆，109年度財產總額約57,670元；
    上訴人為一外籍人士，高中畢業，目前在工廠工作，月薪實
    領約17,000元，109年度所得總額約350,873元，在台灣名下
    無不動產或其他財產，此業據兩造陳明在卷，且有兩造稅務
    電子閘門財產所得調件明細表附卷可稽，並參以上訴人之加
    害情形、被上訴人所受右側髖骨閉鎖性骨折、右側腓骨頭骨
    折、腰椎第四節壓迫性骨折、右側第8肋骨骨折等傷勢非輕
    微，造成被上訴人精神上所受痛苦程度亦非輕微等一切情狀
    ，認請求賠償慰撫金10萬元，核屬適當有據。另上訴人以其
    為越南移工，為改善家庭而在臺灣工作，薪資僅高於新北市
    最低生活費1,400元，認精神慰撫金對其顯有難以負荷之困
    難等語，然如前述上訴人之經濟狀況均已經審酌，是以此為
    上訴理由亦難足採。
　㈢按損害之發生或擴大，被害人與有過失者，法院得減輕賠償
    金額或免除之，民法第217 條第1 項定有明文。此項規定之
    目的在謀求加害人與被害人間之公平，故在裁判上法院得以
    職權減輕或免除之（最高法院97年度台上字第1291號判決意
    旨參照）。上訴人固抗辯被上訴人有與有過失之情形，並未
    舉證以實其說，且就系爭事故之道路交通事故現場圖、道路
    交通事故談話紀錄表、現場事故照片、道路交通事故調查報
    告表等附卷可稽，亦查無被上訴人就本件事故同有過失之事
    證。從而，尚難認被上訴人就本件事故之發生與有過失，併
    此敘明。
五、綜上所述，被上訴人依侵權行為之法律關係，請求上訴人給
    付238,531元（計算式：340元＋78,191元＋6萬元＋10萬元＝238
    ,531元），及自起訴狀繕本送達翌日即110年5月18日起至清
    償日止，按年息5%計算之法定遲延利息，為有理由，應予准
    許，為有理由，應予准許。原審就上開部分為上訴人敗訴之
    判決，並無不合，核無違誤，上訴人提起本件上訴指摘原判
    決上開部分不當，求予廢棄改判，為無理由，應予駁回。
六、本件事證已臻明確，兩造其餘之攻擊或防禦方法及所提之證
    據，經本院斟酌後，認為均不足以影響本判決之結果，爰不
    逐一論列，附此敘明。
七、據上論結，本件上訴為無理由，依民事訴訟法第436條之1第
    3項、第449條第1項、第78條，判決如主文
中    華    民    國    111   年    10   月      5    日
                  民事第六庭  審判長法  官  許瑞東

                                    法  官  陳幽蘭

                                    法  官  宋家瑋
以上正本證明與原本無異。
本判決不得上訴。
中　　華　　民　　國　  111 　年　  10   月　　  5　  日
                                    書記官　張韶安